臺灣臺南地方法院臺南簡易庭民事判決
111年度南小字第970號
原    告  陳宥蓁

被    告  陳賢斌
上列當事人間請求返還押金事件，本院於民國111年10月6日言詞
辯論終結，判決如下：
    主  文
被告應給付原告新臺幣19,200元。
訴訟費用新臺幣1,718元由被告負擔。
本判決得假執行。　
    事實及理由
一、被告經合法通知，未於言詞辯論期日到場，核無民事訴訟法
    第386條各款所列情形，爰依原告之聲請，由其一造辯論而
    為判決。
二、原告起訴主張：原告向被告承租門牌號碼高雄市○○區○○街00
    ○0號房屋（下稱系爭房屋）作為店面使用，租賃期間自民國
    110年3月1日起至111年3月1日止，每月5日應繳租金原為9,6
    00元，因疫情調降為9,000元(下稱系爭租約)，原告並於簽
    約時繳付押租保證金19,200元予被告。然系爭房屋於110年1
    2月5日因隔壁住戶房屋起火延燒而遭受波及，系爭房屋嚴重
    毀損並遭斷水斷電，已無法達租賃之目的。原告無法繼續承
    租，於110年12月13日與被告商談終止租約一事時，被告態
    度強硬要求原告於110年12月15日限期遷離，並以原告提前
    終止租約為由不予退還押租金，惟系爭租約既由原告依民法
    第435條規定於110年12月15日依法終止，並於110年12月15
    日遷空完畢，被告自應依約返還押租金19,200元予原告等語
    。並聲明:被告應給付原告19,200元。
三、被告經合法通知，未到庭提出抗辯或作何陳述，惟具狀抗辯
    ：原告於110年12月5日未繳當月租金9,000元，已違反租約
    約定，原告至110年12月15日才搬走，也沒有付110年12月6
    日至110年12月15日的房租。本件係原告提前終止租約，且
    於搬離時並未將系爭房屋遷空，被告無須返還押租金。被告
    另得依系爭租約第6條約定請求原告賠償每月租金5倍之違約
    金45,300元；被告需另外找清潔公司清理支出18,000元並支
    付清運費1車6,000元，另將原告遺留在系爭房屋二樓之損壞
    冷氣一台從2樓拆除及清運花費5,000元，以上共計74,300元
    ，原告尚須賠償被告74,300元等語。
四、查兩造於110年2月2日簽立系爭契約，約定由原告向被告承
    租系爭房屋，租賃期間自110年3月1日起至111年3月1日止，
    每月租金原為9,600元，嗣調降為9,000元，原告支付被告19
    ,200元之押租保證金，而系爭房屋於110年12月5日因火災而
    毀損等情，有火災現場照片、系爭租約在卷可稽【見臺灣高
    雄地方法院111年度雄小字第793號卷(下稱雄院卷)第29至39
    頁】，堪信為真實。
五、本件原告主張系爭租約業已依法終止，被告應返還押租金19
    ,200元予原告等節，則為被告所否認，並以前詞置辯。是本
    件應審究者為：㈠兩造間系爭租約何時終止？原告是否有欠
    繳110年12月之租金?㈡原告請求被告返還押租金19,200元，
    有無理由？㈢被告抗辯原告應給付違約金45,300元及損害賠
    償29,000元，有無理由？
  ㈠兩造間系爭租約何時終止？原告是否有欠繳110年12月之租  
    金？
　⒈按出租人應以合於所約定使用收益之租賃物，交付承租人，
    並應於租賃關係存續中，保持其合於約定使用、收益之狀態
    。租賃關係存續中，因不可歸責於承租人之事由，致租賃物
    之一部滅失者，承租人得按滅失之部分，請求減少租金。前
    項情形，承租人就其存餘部分不能達租賃之目的者，得終止
    契約。民法第423條、第435條定有明文。經查，系爭房屋於
    110年12月5日因隔壁住戶火災遭延燒，內部隔間、裝潢、燈
    具、物品全部毀損，且遭斷水斷電而無法正常使用，有原告
    提出系爭房屋火災後照片(見雄院卷第29至32頁)可證，此非
    因可歸責承租人即原告事由造成，致租賃物一部滅失，且承
    租人即原告就其存餘部分已無法達其承租作為店面使用之目
    的，原告依前開規定，自得依法終止租約。又原告主張其於
    110年12月13日與被告協商終止租約事宜，被告即要求其應
    於110年12月15日遷離，是可認系爭租約已於110年12月15日
    由原告對被告依法終止在案，原告主張系爭租約已於110年1
    2月15日合法終止，應為有據。
　⒉按出租人之租賃物保持義務與承租人之給付租金義務，具有
    對價關係。因此，如出租人未於租賃關係存續中保持其合於
    約定使用、收益之狀態，承租人非不得行使同時履行抗辯權
    而拒絕租金之給付(最高法院95年度台上字第569號判決要旨
    參照)。被告抗辯原告並未給付110年12月6日至12月15日之
    租金云云，惟系爭房屋於110年12月5日因隔壁住戶火災毀損
    ，無法達承租之目的，已如前述，被告既未按租約約定提供
    合於約定使用、收益之租賃物予原告，依前開說明，原告即
    得行使同時履行抗辯權而拒絕租金之給付，被告抗辯原告未
    給付110年12月6日至12月15日之租金予被告，有違約情事云
    云，自非可採。另就系爭房屋110年12月1日至12月5日之租
    金部分，證人潘易辰於本院111年10月6日言詞辯論期日到庭
    結證稱火災發生當日，被告到場後向原告表示110年12月之
    租金不用繳等語，足認原告已免除被告給付系爭房屋110年1
    2月租金之義務，被告抗辯原告違約未於110年12月5日繳納
    租金云云，應非可採。
  ㈡原告請求被告返還押租金19,200元，有無理由？
　　按系爭租約第5條約定，原告應於訂約時，交於被告19,200
    元作為押租保證金，原告如不繼續承租，被告應於原告遷空
    、交還房屋後，無息退還押租保證金。被告抗辯原告並未於
    110年12月15日將系爭房屋二樓遺留物品清空，不得請求返
    還押租金云云，經查，原告主張因系爭房屋二樓全部燒毀，
    且二樓木造構造結構不穩，消防員要求不要上去使用，無法
    清理現場廢棄物，其已將系爭房屋一樓遷空，被告至現場看
    過後表示沒問題，與其結算水電費，並點交系爭房屋鑰匙等
    情，業據證人潘易辰到庭證述纂詳，堪認原告前開事實主張
    為真。系爭房屋二樓物品未能清空，係因火災後建物結構安
    全有疑慮，無法進入清理，此乃不可歸責兩造事由所致，原
    告並無可歸責於己之債務不履行情事，自難認其有未履行將
    系爭房屋遷空返還予被告之情形，原告既已將系爭房屋遷空
    返還被告，自得請求被告返還押租金19,200元，被告抗辯原
    告不得請求返還押租金云云，尚非可採。
　㈢被告抗辯原告應給付違約金45,300元及損害賠償29,000元，
    有無理由？
　  按系爭租約第6條約定，原告於租期屆滿時，除經被告同意
    繼續出租外，應即日將租賃房屋誠心按照原狀遷空交還被告
    ，不得藉詞推諉或主張任何權利，如不即時遷讓交還房屋時
    ，被告每月得向原告請求按照租金5倍之違約金至遷讓完了
    之日止。查原告已於110年12月15日將系爭房屋遷空交還被
    告等情，業經認定如前，被告抗辯原告應按系爭租約第6條
    給付每月租金5倍之違約金45,300元予被告，當非可採。又
    被告抗辯其因清理系爭房屋支出清潔費24,000元及拆除清運
    原告遺留在系爭房屋二樓之損壞冷氣一台花費5,000元云云
    ，業據原告否認，被告並未提出證據證明，其抗辯原告必須
    賠償其損害29,000元云云，自難認有據。　
六、綜上所述，原告合法終止系爭租約，並已遷空返還系爭房屋
    予被告，其依約請求被告返還押租金19,200元，為有理由，
    應予准許。
七、本件事證已臻明確，兩造其餘攻擊防禦方法及舉證，核與判
    決結果無影響，爰不另一一論述。
八、本件係就民事訴訟法第436條之8第1項適用小額程序所為被 
    告敗訴之判決，依同法第436條之20之規定，應依職權宣告 
    假執行，並依職權確定訴訟費用額為1,718元（第一審裁判
    費1,000元及證人旅費718元），應由被告負擔。
九、訴訟費用負擔之依據:民事訴訟法第78條。
中　　華　　民　　國　　111 　年　　10　　月　　20　　日
                  臺灣臺南地方法院臺南簡易庭
                                  法  官　李姝蒓
以上正本係照原本作成。
如不服本判決，應於判決送達後20日內，向本院提出上訴狀並表
明上訴理由，如於本判決宣示後送達前提起上訴者，應於判決送
達後20日內補提上訴理由書（須附繕本）。
如委任律師提起上訴者，應一併繳納上訴審裁判費。          
如對於小額程序之第一審判決之上訴，非以其違背法令之理由，
不得為之。且上訴狀內應記載表明(一)原判決所違背之法令及其
具體內容。(二)依訴訟資料可認為原判決有違背法令之具體事實
者。　　　　　　
中　　華　　民　　國　　111 　年　　10　　月　　21　　日
                                  書記官  張鈞雅